臺灣新北地方法院刑事判決
111年度易字第213號
公  訴  人  臺灣新北地方檢察署檢察官
被      告  胡為締


輔佐人  即
被告之配偶  蕭心瀅


上列被告因妨害自由案件，經檢察官提起公訴（110年度偵字第2
4622號），本院判決如下：
  　主　文
胡為締犯強制罪，處拘役參拾日，如易科罰金，以新臺幣壹仟元
折算壹日。
    事　實
一、胡為締於民國110年3月19日14時31分許，駕駛車牌號碼000-
    0000號自用小客車（下稱甲車），在新北市永和區環河西路
    2段217巷口處，與駕駛車牌號碼000-0000號自用小客車（乙
    車）之周鈺凱發生行車糾紛，竟基於妨害自由之犯意，於同
    日14時32分許，在新北市永和區環河西路2段瓦窯抽水站前
    ，以向左切換車道將甲車停置在乙車前方之強暴方式，妨害
    周鈺凱駕駛乙車往前行駛之權利。
二、案經周鈺凱訴由新北市政府警察局永和分局報告臺灣新北地
    方檢察署檢察官偵查起訴。
　　理　由
一、證據能力部分：
  ㈠按被告以外之人於審判外之陳述，雖不符前4條之規定，而經
    當事人於審判程序同意作為證據，法院審酌該言詞陳述或書
    面陳述作成時之情況，認為適當者，亦得為證據，刑事訴訟
    法第159條之5第1項定有明文。本條之立法意旨在於確認當
    事人對於傳聞證據有處分權，得放棄反對詰問權，同意或擬
    制同意傳聞證據可作為證據，屬於證據傳聞性之解除行為，
    如法院認為適當，不論該傳聞證據是否具備刑事訴訟法第15
    9條之1至第159條之4所定情形，均容許作為證據，不以未具
    備刑事訴訟法第159條之1至第159條之4所定情形為前提（最
    高法院104年度第3次刑事庭會議決議參照）。查本件判決所
    引用被告胡為締以外之人於審判外所為陳述，雖均屬傳聞證
    據，然本件當事人對於本判決下列所引用之供述證據，於本
    院準備程序時均同意有證據能力，本院審酌上開證據資料製
    作時之情況，尚無違法不當及證明力明顯過低之瑕疵之情形
    ，爰依刑事訴訟法第159條之5規定，認均具有證據能力。
  ㈡至下列所引用之其餘非供述證據，無證據證明係公務員違背
    法定程序所取得，亦無顯有不可信之情況，已經本院於審理
    期日提示予被告及輔佐人辨識而為合法調查，該等證據自得
    做為本案裁判之資料。
二、認定事實所憑之證據及理由：
　㈠訊據被告固坦承於上開時間、地點與告訴人周鈺凱發生行車
    糾紛之事實，惟矢口否認有何妨害自由之犯行，辯稱：我當
    時是要變換車道迴轉回家，因為告訴人一直按我喇叭，我才
    下車去問他，我的車子當時離他很遠，沒有要擋住他的意思
    ，他要開走也還是可以開走云云。經查：
　⒈被告於110年3月19日14時31分許，駕駛甲車在新北市永和區
    環河西路2段217巷口處，與駕駛乙車之周鈺凱發生行車糾紛
    ，嗣後於同日14時32分許，在新北市永和區環河西路2段瓦
    窯抽水站前，駕駛甲車向左切換車道至乙車前方並停車等情
    ，業據被告於本院審理中坦承不諱（見本院卷第43-44、65
    頁），核與證人即告訴人於警詢及偵訊中之證述情節大致相
    符（見偵卷第17-19、21-23、73-79頁），復有行車紀錄器
    畫面擷圖2張、臺灣新北地方檢察署檢察官勘驗報告1份在卷
    可查（見偵卷第41、89-95頁），是此部分事實，首堪認定
    。
　⒉經本院當庭勘驗監視器錄影畫面，勘驗結果如下：「
　　⑴檔案「EMER000000-000000F」：①播放器時間00：01：38，告訴人駕駛之車輛（下稱乙車）直行，畫面左側出現一輛黑色轎車（下稱甲車)。②播放器時間00：01：48，甲車未打方向燈變換車道到乙車前方。③播放器時間00：02：01，甲車維持在乙車前方，二車往前行駛下高架橋。④播放器時間00：02：24，甲車煞車燈亮起到前方路口停下，疑似準備左轉但未打方向燈。⑤播放器時間00：02：38，路口號誌為綠燈的情形下，甲車駕駛（即被告）打開車門下車，此時甲車的方向燈才亮起，被告走向乙車，此時燈號轉換成黃燈。⑥播放器時間00：02：42，燈號轉換成紅燈，被告站在乙車左前方指著甲車後方，在路口紅燈的情況下，乙車繞過甲車往前駛離。
　　⑵檔案「EMER000000-000000F」：①播放器時間00：00：12，乙車往前行駛在內側車道時，甲車出現在乙車右方之中間車道。②播放器時間00：00：17，內側車道上乙車前方車多，乙車慢速跟在前方車輛後面，而中間車道上甲車前方之車輛皆正常行駛，甲車前方沒有任何車輛，但甲車卻放慢速度一直跟在乙車旁。③播放器時間00：00：35，乙車前方車距較大時，甲車即未打方向燈稍微加速變換車道進入內側車道並馬上在乙車前方煞停，乙車隨即剎車停下，二車距離約半個車身。④播放器時間00：00：43，被告下車走到乙車駕駛座旁，此時一旁中間車道陸續有車輛經過。⑤播放器時間00：00：55，被告一直在乙車駕駛座旁，並未返回其車輛，乙車右方兩車道均陸續有機車、汽車經過。⑥播放器時間00：01：13，中間車道有車輛陸續經過，之後車輛越來越多，持續行經乙車及甲車，道路開始壅塞。⑦播放器時間00：02：04，被告走回甲車。」此有本院勘驗筆錄及附件擷圖1份在卷可佐（見本院卷第63-65、73-83頁）。
　⒊由上開勘驗結果可知，被告與告訴人在前一個路口發生行車
    糾紛時，告訴人即駕駛乙車繞過甲車往前行駛而先行離開現
    場，被告又駕駛甲車追上告訴人，在同向中間車道並無其他
    車輛之情況下，持續行駛在中間車道而與行駛於內側車道乙
    車併排行駛，再伺機變換車道駛至內側車道後，立即煞停於
    告訴人之乙車前方，並下車至告訴人車輛旁與告訴人理論，
    顯見被告上開變換車道並煞停於告訴人前方之駕駛行為，其
    目的即在於攔阻告訴人，使告訴人無從繼續向前行駛，堪以
    認定。
　⒋被告雖以前詞置辯，然若被告僅欲駕車左轉回家，其於最初
    與告訴人發生行車糾紛時（即行車紀錄器檔案「EMER000000
    -000000F」所示），既行駛至該路口且已準備左轉，自可以
    於此路口逕行左轉返家，實無再繼續前行駛追上告訴人後，
    始於該路口再左轉並迴轉之必要；再者，由上開行車紀錄器
    檔案「EMER000000-000000F」之勘驗結果可知，被告駕駛甲
    車行駛於中間車道時，該車道前方並無其他車輛，若其僅係
    欲返家，當無持續與行駛於內側車道之告訴人併排行駛之必
    要；況且，被告駕駛甲車變換車道至內側車道並煞停於乙車
    前方時，兩車僅距離半個車身，當時該路段車流量大，中間
    車道及外側車道均持續有車輛駛過，甚至出現車道壅塞之情
    形，衡諸常情，在此情形下，告訴人欲駕駛乙車往前行駛實
    有困難，足認被告上開左切換車道將甲車停置在乙車前方之
    行為，確實妨害告訴人駕駛乙車往前行駛之權利。是被告前
    開所辯，顯與事實不符，不足憑採。
　㈡綜上所述，本件事證明確，被告上開犯行，堪以認定，應予
    依法論科。
三、論罪科刑：
　㈠核被告所為，均係犯刑法第304條第1項之強制罪。
　㈡爰以行為人之責任為基礎，審酌被告因與告訴人發生行車糾
    紛，而強行以變換車道停置車輛之方式，妨害告訴人之行動
    自由，所為實有不該；又考量被告矢口否認犯行，犯後態度
    難認有悔意，兼衡其無前科紀錄，此有臺灣高等法院被告前
    案紀錄表1份在卷可查，足認其素行尚可；並斟酌其犯罪動
    機、目的、手段、告訴人所受之損害，以及被告自述專科畢
    業之智識程度、職業為商、經濟狀況勉持等一切情狀（見本
    院卷第69頁），量處如主文所示之刑，並諭知易科罰金之折
    算標準。
據上論斷，應依刑事訴訟法第299條第1項前段（依刑事判決精簡
原則，僅記載程序法條），判決如主文。
本案經檢察官陳柏文提起公訴，檢察官林蔚宣到庭執行職務。
中　　華　　民　　國　　111 　年　　11　　月　　24　　日
                  刑事第十八庭  法　官　劉明潔
　　　　　　　　　
以上正本證明與原本無異。
如不服本判決應於收受判決後20日內向本院提出上訴書狀，並應
敘述具體理由；其未敘述上訴理由者，應於上訴期間屆滿後20日
內向本院補提理由書（均須按他造當事人之人數附繕本）「切勿
逕送上級法院」。
                                書記官　連思斐
中　　華　　民　　國　　111 　年　　11　　月　　24　　日
附錄本案論罪科刑法條全文：
中華民國刑法第304條
以強暴、脅迫使人行無義務之事或妨害人行使權利者，處3年以
下有期徒刑、拘役或9千元以下罰金。
前項之未遂犯罰之。